【裁判字號】    95,訴,4
【裁判日期】    951011
【裁判案由】    撤銷贈與等
【裁判全文】
臺灣板橋地方法院民事判決                 95年度訴字第4號
原      告  華僑商業銀行股份有限公司
法定代理人  戊○○
訴訟代理人  甲○○
訴訟代理人  黃榮謨律師
被      告  乙○○
訴訟代理人  黃勝文律師
複代理人    陳怡珍律師
            丁○○
            丙○○
被      告  己○○
上列當事人間請求撤銷贈與等事件，經本院於民國95年9 月27日
言詞辯論終結，判決如下：
    主  文
被告間就坐落如附表所示之不動產於民國九十四年九月六日所為
之贈與行為及同年九月十四日所為之所有權移轉登記行為應予撤
銷。
被告乙○○應將前項不動產，於民國九十四年九月十四日以贈與
為登記原因，在板橋地政事務所所為之所有權移轉登記予以塗銷
。
訴訟費用由被告負擔。
    事實及理由
一、程序方面：
    按言詞辯論期日，當事人之一造不到場者，得依到場當事人
    之聲請，由其一造辯論而為判決，民事訴訟法第385 條第1
    項前段定有明文；又上揭規定，於訴訟標的對於共同訴訟之
    各人必須合一確定者，言詞辯論期日，共同訴訟人中一人到
    場時，亦適用之，同法第385 條第2 項亦有明文可參。而本
    件原告係依民法第244 條第1 項行使撤銷權，訴請撤銷被告
    間所為贈與及所有權移轉登記行為，參酌最高法院28年上字
    第978 號、38年台上字第308 號、38年台上字第308 號判例
    意旨，必以債務人即鄭邦陽及相對人即乙○○為被告，其當
    事人之適格始無欠缺，自屬訴訟標的對於共同訴訟之各人必
    須合一確定者。是依上開說明，被告己○○經合法通知，未
    於言詞辯論期日到場；原告經合法通知，未於最後言詞辯論
    期日到場，核皆無民事訴訟法第386 條所列各款情形，本院
    自得依被告乙○○之聲請，由其一造辯論而為判決，合先敘
    明。
二、原告未於最後言詞辯論期日到場，惟據其以前到場陳述及所
    提出之書狀，陳稱：
  (一)緣訴外人希德科技有限公司（下稱希德公司）於民國93年8
    月17日，邀同被告鄭邦陽為連帶保證人，向原告借款新台幣
    （下同）900,000 元。嗣訴外人希德公司於94年4 月29日經
    票據交換所宣告為拒絕往來戶，並自94年6 月7 日起即未依
    約繳付本息，截至原告提起訴訟繫屬台灣台北地方法院日止
    ，計尚積欠本金675,000 元，及自94年6 月7 日起至清償日
    止，按年息7.703 ％計算之利息，暨自94年7 月8 日起至清
    償日止，其逾期在6 個月以內者，按上開利率10％，逾期超
    過6 個月以上者，就超過部分，按上開利率20％計算之違約
    金未償，經原告訴請給付，為台灣台北地方法院以94年度訴
    字第5523號清償借款事件審理在案。詎被告鄭邦陽明知其因
    連帶保證關係仍連帶負擔上開借款債務，竟為規避所有坐落
    如附表所示之責任財產遭原告假扣押執行，而與被告乙○○
    於94年9 月6 日成立贈與契約，將如附表所示不動產（下稱
    系爭房地）贈與被告乙○○，並於同年9 月14日辦妥移轉登
    記，致被告鄭邦陽之責任財產減少，而有害於原告對被告鄭
    邦陽之債權，依法原告自得訴請法院將被告間上開所為有害
    及債權之行為予以撤銷，並命被告乙○○應予回復原狀。
  (二)被告乙○○雖抗辯其與被告己○○間所為之行為非屬無償行
    為，且於被告己○○之資力無影響，亦未害及原告債權云云
    。然依被告乙○○所提呈之存摺資料，僅足證明有匯款繳交
    借款本息之情，但是否與本件系爭房地之抵押借貸有關，尚
    屬無法證明，亦且迄今系爭房地之抵押借款，其主債務人仍
    為被告己○○，並未變更為被告乙○○，是被告己○○之總
    債務顯然並未減少，但其財產卻因系爭房地之所有權已移轉
    予被告乙○○而發生減少之事實，此應為單純之贈與，為無
    償行為甚明。再者，由於被告係於94年9 月19日始辦理離婚
    登記，但系爭房地之贈與原因及移轉登記日期均係在94年9
    月19日之前，則當時被告既仍為夫妻，法定財產制關係尚未
    消滅，自無所謂夫妻剩餘財產分配請求權之可言。何況依據
    被告己○○之財產資料，其所負擔之債務與其所有之財產相
    互抵扣後，根本無剩餘財產可供分配，可見被告乙○○辯稱
    係基於夫妻間剩餘財產分配請求而取得，非無償贈與云云，
    亦無足採。末者，依被告己○○之財產狀況，其所有之財產
    除系爭房地外，別無其他不動產，其餘投資均屬未上市、上
    櫃之公司，變現不易，是其將系爭房地贈與被告乙○○，確
    已造成債權人之債權有履行不能或困難之情形，應認有害及
    債權人之債權。
  (三)又系爭房地上雖有為國泰世華銀行所設定之本金最高限額6,
    000,000 元之抵押權，且被告亦自承尚有5,000,000 元之銀
    行貸款，足證系爭房地於93年11月間辦理抵押借款時，貸款
    行庫國泰世華銀行評估其價值不少於6,000,000 元，再依本
    院所委託之理德不動產估價師事務所就系爭房地所為之價格
    鑑定，總值為6,188,258 元，扣除土地增值稅22,989元及銀
    行貸款5,000,000 元後，仍有餘額可供清償，可見被告所為
    確實有害及原告債權，被告以系爭房地課稅現值計算其價值
    ，實不足採。
  (四)爰依民法第244 條第1 項、第4 項前段之規定，提起本件訴
    訟，並聲明求為判決：如主文第1項、第2項所示。
三、被告己○○未於言詞辯論期日到場，亦未提出書狀作何聲明
    或陳述；被告乙○○則以下列陳詞置辯，並聲明求為判決：
    原告之訴駁回。
  (一)被告鄭邦陽將系爭房地所有權移轉於被告乙○○，並非無償
    行為，理由如下：
  (1)查夫妻之一方以自己之財產清償他方之債務時，雖於婚姻關
    係存續中，亦得請求償還，民法第1023條第2 項定有明文。
    而本件被告己○○購買系爭房地之價金、貸款及以日後設定
    抵押貸款之債務，多由被告乙○○以自己之財產清償，則依
    前開法條規定，被告乙○○自得向被告己○○請求返還。又
    由於被告己○○與被告乙○○於94年9 月間離婚，是被告乙
    ○○對被告己○○有剩餘財產分配請求權存在，基上原因，
    被告己○○乃以由被告乙○○代償系爭房地抵押貸款為條件
    ，將系爭房地所有權移轉於被告乙○○，作為償還債務及剩
    餘財產分配。因此，被告己○○與被告乙○○間乃係因離婚
    之約定，以由被告乙○○代償系爭房屋抵押貸款為條件，始
    將系爭房屋之所有權移轉登記予被告乙○○，且雙方雖係於
    94年9 月19日方至戶政機關辦理離婚登記，惟於協議離婚登
    記前，雙方本應對於協議離婚之內容先有合意，方可能至戶
    政機關辦理離婚登記，實屬事理之常，是被告乙○○乃要求
    被告己○○需先依據雙方協議內容辦理移轉登記手續後，方
    願意與被告己○○辦理離婚之登記，自無減其為雙方協議離
    婚之財產分配之本質，不得僅以登記前後為判斷之依據。又
    依據剩餘財產分配請求權之立法意旨，係為保障夫妻之一方
    於婚姻共同生活中從事家務勞動之辛勞，並肯定家事勞動之
    價值，因而賦予對婚姻生活有貢獻而無財產之一方有剩餘財
    產分配請求權，是被告己○○所以願意將系爭房地移轉予被
    告乙○○，應為感念被告乙○○於婚姻關係存續中，從事家
    務勞動之辛勞及價值，以家事有償制觀之，被告乙○○因離
    婚獲有系爭房地，係屬有償。
  (2)至被告間所以採夫妻贈與方式將系爭房地過戶予乙○○，乃
    係為節省系爭房地過戶之稅賦，故雖登記為夫妻贈與為原因
    之移轉行為，然該房地實際上乃係由被告乙○○支付貸款本
    息，則被告2 人間上述移轉行為實不能僅依登記外觀遽認為
    係無償行為；況被告己○○雖將系爭房地移轉登記於被告乙
    ○○，惟系爭房地上仍有近50 0萬元之貸款，且均由被告乙
    ○○之帳戶轉帳繳交，是被告乙○○受讓負有高額債務之系
    爭房地，縱認其為贈與契約，仍屬負有鉅額負擔之贈與行為
    ，實難謂為係「無償」之法律行為。
  (二)本件被告間之所有權移轉行為，對於被告己○○之資力並無
    影響，且被告己○○亦無陷於無資力，均無損及原告債權，
    蓋：
  (1)系爭房地上有近500 萬元之貸款，而鑑定報告雖認定系爭房
    地市值約有6,188,258 元，土地增值稅為22,989元云云，惟
    系爭房地依據土地公告地價及房屋課稅現值計算，價值僅為
    1,256,895 元，此亦為原告起訴時所肯認，鑑定結果竟高出
    公告現值5 倍之多，鑑定結果顯有可疑；又以鑑定報告計算
    土地增值稅，係依土地公告現值為估算之基礎，惟土地增值
    稅應以實際賣出價額為計算之基準，與土地公告現值往往有
    甚大之差距，故依此計算土地增值稅僅為22,989元，亦不合
    理；又以實務上拍賣程序每次乘以8 成計算，縱以6,188,25
    8 元為計算基礎，但於原告將系爭房地併付強制執行時，系
    爭房地亦僅有4 、5 百萬之價值，在在可認系爭房地之價值
    減去土地增值稅及500 萬元之貸款債務後，顯然已無殘值，
    故被告間之贈與與所有權移轉行為，於被告己○○之資力並
    無影響，亦未有害及原告債權，自不得撤銷之。
  (2)原告既起訴主張被告己○○係因本件所有權移轉登記而陷於
    無資力，有損及原告之債權云云，即應負舉證責任，若原告
    無法充分舉證證明被告己○○已陷於無資力，且損及原告債
    權云云，依法即應負敗訴之責。
  (3)復依財政部國稅局財產歸屬資料清單所示，被告己○○除系
    爭房地外，尚有投資希德公司、瑞密卡國際事業有限公司（
    下稱瑞密卡公司）、王子有限公司（下稱王子公司）及高都
    加油站企業有限公司（下稱高都公司），其投資總價值尚有
    2,568,000 元，且其中高都公司已函覆被告己○○之投資現
    值仍為480,000 元，另希德公司與瑞密卡公司均仍在核准設
    立中，並無任何解散或停業之登記，是被告己○○持有之股
    權，不僅仍具價值，且未來仍有增值之空間；至原告提出財
    政部稅務入口網網路資料，主張瑞密卡公司是否繼續存在並
    營業，尚有疑問云云，惟原告所提出之財政部稅務入口網網
    路資料，僅能顯示上開公司之稅務資料，屬上開公司與稅捐
    機關間之行政問題，與該公司股權之價值及該公司是否有停
    止營業或解散等情事，要屬無關；況縱扣除瑞密卡公司300,
    000 萬元之投資及王子公司1,488,000 元之投資後，被告己
    ○○仍擁有價值780,000 元之股權，仍高於本件債務675,00
    0 元，自不影響原告之債權，是原告提出財政部稅務入口網
    網路資料，要無可採。則被告己○○既擁有2,568,000 元之
    投資，扣除王子公司1,488,000 元之投資後，尚擁有1,080,
    000 元之股權投資，其資力遠高於本件債務675,000 元，顯
    無陷於無資力之狀態，亦無損及原告之債權，故原告請求撤
    銷並塗銷登記云云，應屬無理。
  (三)綜上所述，本件被告間所為移轉行為既非屬無償行為，且未
    有害及原告之債權，被告己○○亦無陷於無資力之狀態，以
    及原告對於民法第244 條第1 項規定構成要件之符合，均無
    法舉證。則原告主張依據前揭法條規定，請求撤銷被告間就
    系爭房地所為之贈與及移轉登記行為，並請求被告乙○○應
    將系爭房地所有權移轉登記予以塗銷云云，自非有理由，應
    予駁回。
四、兩造不爭執之事實（見本院卷第126頁）
  (一)訴外人希德公司於93年8 月17日委請被告己○○為連帶保證
    人，向原告借款900,000 元。嗣訴外人希德公司於94年4 月
    29日經票據交換所宣告為拒絕往來戶，並自94年6 月7 日起
    即未依約繳付本息，計積欠本金675,000 元及其利息、違約
    金（下稱系爭債權）未償，經台灣台北地方法院以94年度訴
    字第5523號清償借款事件判決並確定在卷。
  (二)被告己○○於94年9 月6 日與被告乙○○成立贈與契約，將
    其所有系爭房地贈與被告乙○○，並於94年9 月14日完成所
    有權移轉登記。
  (三)被告己○○與被告乙○○間於94年9 月19日辦理離婚登記。
五、本件經依民事訴訟法第271 條之1 準用同法第270 條之1 第
    1 項第3 款規定，整理並協議簡化爭點後，兩造同意就本院
    95年8 月7 日言詞辯論程序時，兩造協議簡化之爭點即(一)被
    告己○○將系爭房地所有權移轉於被告乙○○，是否為無償
    行為？(二)本件被告間所為之贈與暨所有權移轉行為，是否有
    害及原告債權，且被告己○○是否因此陷於無資力？為主張
    及辯論（見本院卷第127頁）。茲就各項爭點審究如次：
  (一)關於「被告己○○將系爭房地所有權移轉於被告乙○○，是
    否為無償行為？」爭點部分：
  (1)按稱贈與者，謂當事人約定，一方以自己之財產無償給與他
    方，他方允受之契約，民法第406 條定有明文，是贈與契約
    因當事人一方以自己之財產，為無償給與他方之意思表示，
    經他方允受而生效力，且係為無償，其理至明。本件被告間
    就系爭房地於94年9 月14日所完成之所有權移轉登記，登記
    原因為「夫妻贈與」，有土地暨建物第二類登記謄本各1 份
    在卷可稽（本院卷第14至17頁），亦為被告乙○○所不爭執
    ，而不動產因登記而有公示及公信效力，則依舉證責任分配
    法則，移轉原因既登記為「贈與」，被告乙○○若主張有反
    於登記情形之移轉原因，自應負舉證責任。
  (2)被告乙○○雖以被告己○○購買系爭房地之價金、貸款及日
    後設定抵押貸款之債務，多由被告乙○○以自己之財產清償
    ，依法被告乙○○自得請求被告己○○償還之。故被告己○
    ○將系爭房地所有權移轉於被告乙○○，係作為償還上開債
    務，並非原告所主張之無償行為云云置辯，然迄至本件辯論
    終結時止，均未就此部分抗辯提出任何證據以實其說，自難
    採信。
  (3)被告乙○○又抗辯稱因其與被告己○○於94年9 月間已辦理
    離婚，故其對被告己○○有剩餘財產分配請求權存在。因此
    ，被告己○○將系爭房地所有權辦理移轉登記，乃係屬雙方
    協議離婚之剩餘財產分配本質，亦非無償行為云云。惟被告
    乙○○抗辯其與被告己○○間於離婚時有達成協議就剩餘財
    產進行分配云云，並未舉證以明之，則其所辯是否屬實，本
    已令人存疑。更何況，依民法第1030條之1 第1 項、第2 項
    規定，須法定財產制關係消滅時，夫或妻現存之婚後財產，
    扣除婚姻關係存續中所負債務及因繼承或其他無償取得之財
    產與慰撫金後，如有剩餘，其雙方剩餘財產之差額始應平均
    分配，而本件被告係於94年9 月14日即已就系爭房地辦妥所
    有權移轉登記完畢，但被告卻係於94年9 月19日始辦理離婚
    登記，顯見於系爭房地辦理移轉登記時，被告仍為夫妻，法
    定財產制關係尚未消滅，且依卷附原告所提出為被告乙○○
    所不爭執之關於被告己○○資產負債狀況資料，其所負擔之
    債務，與其所有之財產相互扣抵後，應已無剩餘財產可供分
    配，自無所謂夫妻剩餘財產分配請求權之可言，是被告乙○
    ○辯稱係基於剩餘財產分配之本質而取得，並非無償贈與云
    云，亦無足採。
  (4)至被告乙○○又辯稱因系爭房地上仍有近5,000,000 元之抵
    押貸款，且其與被告己○○係因離婚之約定，以由被告乙○
    ○代償系爭房地抵押貸款為條件，始將系爭房地所有權移轉
    登記於被告乙○○，故縱認係贈與契約，仍屬負有鉅額負擔
    之贈與，自難謂係無償之法律行為云云。惟依被告乙○○所
    提出之存摺資料及授權轉帳約定書、催收作業帳務往來紀錄
    （見本院卷第44頁至第48頁、第85頁、第86頁），僅能證明
    自94年9 月21日起，被告己○○就系爭房地所負擔之抵押貸
    款債務，係由被告乙○○所有之000000000000號帳戶內自動
    轉帳撥付之事實，充其量只能認作係履行債務方式（還款方
    法）之指定，至其原因則所在多有。惟由系爭房地抵押貸款
    之主債務人迄今仍係被告己○○，並未變更為被告乙○○，
    換言之，被告己○○仍須就系爭房地之抵押貸款負責乙節觀
    之，誠難徒憑上開證據資料即遽認被告間確有以由被告乙○
    ○代償系爭房地抵押貸款為條件，而將系爭房地所有權移轉
    於被告乙○○之約定。此外，被告乙○○復未能舉證以實其
    說，是渠辯稱縱係贈與，亦係屬負有鉅額負擔之贈與云云，
    即無可採。更何況，縱令被告乙○○上開所辯屬實，由於附
    負擔之贈與，其本質仍係屬贈與契約之性質，而具有無償性
    ，自應認仍屬無償行為無疑。準此，可徵被告乙○○此部分
    之辯解，亦無可採。
  (5)綜上，被告間就系爭房地之所有權移轉行為，係屬無償行為
    ，洵堪認定。
  (二)關於「本件被告間所為之贈與暨所有權移轉行為，是否有害
    及原告債權，且被告己○○是否因此陷於無資力？」爭點部
    分：
  (1)按債務人所為之無償行為，有害及債權者，債權人得聲請法
    院撤銷之；債權人依第1 項之規定聲請法院撤銷時，得並聲
    請命受益人回復原狀，民法第244 條第1 項、第4 項前段分
    別定有明文，故債務人之法律行為以財產權為目的所為之無
    償債權行為或物權行為，有害及債權者，債權人均得聲請法
    院撤銷（最高法院42年台上字第323 號判例意旨參照）。次
    按債權人之債權，因債務人之行為，致有履行不能或困難之
    情形者，即應認為有損害於債權人之權利，且有害及債權之
    事實，必須於行為時存在，倘債務人於行為時仍有足以清償
    債務之財產，僅因日後之經濟變動，致債務人財產減少者，
    尚難認該行為係有害債權之行為。又按保證債務之所謂連帶
    ，係指保證人與主債務人負同一債務，對於債權人各負全部
    給付之責任者而言，是在債務未受清償前，連帶債務人中之
    一人所為之詐害行為，債權人自得對之依民法244 條第1 項
    、第2 項規定，訴請法院撤銷之，至於其他連帶債務人有資
    力與否，在所不問。依此，判斷連帶保證人之行為是否有害
    及債權人之債權時，自應以行為時該連帶保證人個人之資力
    是否足以清償債務為斷。是本件應僅就被告己○○於94年9
    月6 日贈與系爭房地時之資力計算其贈與行為是否有害及原
    告之債權。
  (2)經查，依卷附財政部台灣省北區國稅局財產歸屬資料清單觀
    之（見本院卷第31頁），被告鄭邦陽為本件贈與行為時，其
    所有之財產除系爭房地外，別無其他不動產。又被告己○○
    雖有投資瑞密卡公司、高都公司、希德公司、冠軍加油站有
    限公司（下稱冠軍公司）等未上市、上櫃公司，金額分別為
    300,000元、480,000元、300,000元及1,488,000元。然而
    ，姑不論上開公司均係屬未上市、上櫃公司，其投資變現本
    屬不易。更何況，經本院依職權向該些公司查詢關於被告鄭
    邦陽之投資及其價值情形，其結果為：就希德公司、瑞密
    卡公司部分，經分別向上開公司登記地址為送達，均遭以該
    址查無此公司為由退回，有訴訟文書不能送達事由報告書2
    份在卷可參（見本院卷第97、98頁），再佐以希德公司本身
    即為本件原告系爭債權之主債務人，如該公司尚有財產可供
    清償，則原告又何須向為連帶債務人之被告鄭邦陽求償以及
    瑞密卡公司依原告所提出之公司登記資料暨財政部稅務入口
    網查詢資料顯示（見本院卷第128 至130 頁），該公司於90
    年間即曾有停業之紀錄，且遍查無該公司之稅務資料，可徵
    上開2 公司之經營是否仍屬正常而繼續存在，不無疑問。因
    此，被告鄭邦陽於上開2 公司之投資，究尚具何價值，誠令
    人質疑；就高都公司部分，雖經回覆稱94年9 月間當時，
    被告己○○確為該公司股東，且該公司設立時總資本額為12
    ,000,000 元 ，被告己○○投資比例為4 ％，價值為480,00
    0 元，有該公司陳報狀1 件在卷可稽（見本院卷第102 頁）
    ，然其所稱之「價值為480,000 元」，乃係指被告鄭邦陽於
    該公司成立之初所投資之價值，尚非被告鄭邦陽上開投資於
    94年9 月間之價值。因此，亦難遽以認定被告鄭邦陽於高都
    公司之投資，其實際上之價值為何；另就冠軍公司部分，
    依經濟部中部辦公室95年8 月23日經中三字第09501674490
    號函暨所附之資料顯示，該公司已於94年9 月15日更名為王
    子公司，且被告鄭邦陽於該公司之投資額『全部』已分別於
    94年9 月5 日、94年9 月15日先後轉讓與被告乙○○承受，
    有上開函暨所附資料及王子公司95年5 月18日函覆本院稱被
    告己○○於94年9 月間並非該公司股東之陳報狀1 件（見本
    院卷第94頁）在卷可稽，足見被告己○○於王子公司已無任
    何投資之價值可言，應堪認定。準此，依上所述，就被告己
    ○○之投資情形而言，實難認定其實際上仍擁有價值超過本
    件系爭債權之財產甚明，則被告乙○○辯稱被告己○○並未
    因而陷於無資力，故對原告債權並無損害云云，自無足採。
    又退步言，縱令被告己○○之上開投資，確實不致因贈與系
    爭房地而陷於無資力，但由於被告己○○於上開公司之投資
    係屬不易變現，且不易估計其價值者，故亦會因被告己○○
    之贈與行為而對原告系爭債權造成有履行不能或困難之情形
    ，揆之前揭說明，亦難認無損及原告之債權。
  (3)從而，被告乙○○辯稱被告己○○就系爭房地所為之贈與及
    移轉所有權行為，並未害及原告系爭債權，被告己○○亦未
    因而陷於無資力云云，核無足取。
六、末查，系爭房地雖經被告己○○設定本金最高限額6,000,00
    0 元之抵押權於訴外人國泰世華商業銀行股份有限公司，惟
    前揭抵押權擔保之債權合計僅為4,801,395 元（即
    3,991,901 ＋809,494 ＝4,801,395 ，見本院卷第86、90頁
    ），遠低於本院依原告聲請命理德不動產估價師事務所就系
    爭房地所為鑑定之標的價值6,188,258 元，有上開不動產估
    價報告書1 份在卷可按，且縱並扣除土地增值稅、契稅等相
    關費用後，仍難認無所剩餘，而本件原告系爭債權本金復僅
    有675,000 元，是原告於本件顯然尚有行使撤銷權以資保全
    其債權之實益，附此敘明。
七、綜上所述，本件被告己○○既為訴外人希德公司向原告借款
    之連帶保證人，對於原告即應負全部給付之責任，是在債務
    未受清償前，被告己○○所為無償行為，如有影響其清償全
    部債務之能力時，原告自得依民法第244 條第1 項規定請求
    法院撤銷之，至於主債務人即訴外人希德公司有無資力，在
    所不問。又被告己○○係於94年9 月6 日將如附表所示之系
    爭房地示無償贈與其妻即被告乙○○，並已於同年月14日為
    所有權之移轉登記，而被告己○○之其他財產復不足以清償
    連帶債務，亦如前述，堪認被告己○○就如附表所示之系爭
    房地為贈與行為時，已足害及原告債權之滿足，而使原告債
    權有履行不能或困難之情形。另原告係於94年12月30日即提
    起本件訴訟，有其起訴狀上本院收狀日期章之印文可稽，距
    其知悉被告間上開無償贈與及移轉之行為時，顯未逾民法第
    245 條第1 項規定1 年之除斥期間。從而，原告主張依民法
    第244 條第1 項、第4 項前段之規定，請求撤銷被告間就如
    附表所示系爭房地所為之贈與債權行為及所有權移轉登記物
    權行為，並請求受益人即被告乙○○塗銷前開所有權移轉登
    記以回復原狀，即屬於法有據，為有理由，應予准許。
八、因本案事證已臻明確，兩造其餘主張、陳述及所提之證據暨
    攻擊防禦方法，經本院審酌後，認與本案判斷結果無影響，
    均毋庸再予一一論述，附此敘明。
九、結論：原告之訴為有理由，依民事訴訟法第385 條第1 項前
    段、第2 項、第78條、第85條第1 項前段，判決如主文。
中    華    民    國    95    年    10    月    11    日
                  民事第一庭    法  官  黃若美
 【附表：贈與之不動產標示】
┌───────────────────────────────┐
│土    地    標    示                                          │
├─────────────┬──┬─────┬────┬───┤
│土地坐落                  │地目│面積      │權利範圍│ 備註 │
├─────────────┼──┼─────┼────┼───┤
│台北縣土城市○○段372地號 │ 建 │4426.13平 │25/10000│      │
│                          │    │方公尺    │        │      │
└─────────────┴──┴─────┴────┴───┘
┌─────────────────────────────────────┐
│建    物    標    示                                                      │
├──┬────┬──────┬───────┬───────────┬──┤
│建號│基地坐落│  建物門牌  │建物式樣主要建│建物面積（平方公尺）  │權利│
│    │        │            │築材料及房屋層│                      │    │
│    │        │            │數            │                      │範圍│
├──┼────┼──────┼───────┼─────┬─────┼──┤
│1794│同上    │台北縣土城市│12層鋼筋混凝土│樓層面積  │附屬建物主│全部│
│    │        │學府路1段7號│造            │          │要建築材料│    │
│    │        │8樓         │              │          │及用途    │    │
│    │        │            │              ├─────┼─────┤    │
│    │        │            │              │8層：77.4 │陽台23.11 │    │
│    │        │            │              │4 平方公尺│平方公尺  │    │
└──┴────┴──────┴───────┴─────┴─────┴──┘
以上正本係照原本作成
如對本判決上訴，須於判決送達後20日內向本院提出上訴狀
中    華    民    國    95    年    10    月    11    日
                                書記官  傅明華


司法院資訊處製作；財團法人民間司法改革基金會備份。
